臺灣高雄地方法院刑事判決　　　　　　　94年度訴字第2271號
公　訴　人　臺灣高雄地方法院檢察署檢察官
被　　　告　丁○○
上列被告因偽造文書等案件，經檢察官提起公訴（93年度偵字第
10508 號、94年度偵字第6776號），本院判決如下：
    主  文
丁○○意圖為自己不法之所有，而侵占對於業務上所持有之物，
處有期徒刑捌月。
其他被訴部分無罪。
    事  實
一、丁○○自92年7 月26日起，至93年2 月1 日止，在「吉隆汽
    車股份有限公司」（址設：高雄縣鳳山市○○○路236 號，
    下稱：吉隆汽車公司）擔任業務代表一職，負責吉隆汽車公
    司之汽車銷售及車款、保險費相關事項之收款服務工作，為
    從事業務之人，丁○○於93年1 月2 日，客戶劉秋芬訂車後
    ，收取客戶劉秋芬向吉隆汽車公司所繳交之車款，本應於93
    年1 月9 日交車予客戶劉秋芬前，如數繳回公司，詎丁○○
    竟意圖為自己不法之所有，於93年1 月9 日或之前某日，在
    該公司僅繳交部分車款，而未將其餘車款新台幣（下同）19
    3,826 元繳回公司，而將之侵占入己。嗣於93年2 月1 日經
    吉隆汽車公司之會計人員查帳後，始得悉上情。
二、案經吉隆汽車公司訴由臺灣高雄地方法院檢察署檢察官偵查
    起訴。
    理  由
壹、有罪部分：
一、按被告以外之人於審判外之言詞或書面陳述，除法律有規定
    者外，不得作為證據。又被告以外之人於審判外之陳述，經
    當事人於審判程序同意作為證據，法院審酌該言詞陳述或書
    面陳述作成時之情況，認為適當者，亦得為證據。當事人、
    代理人或辯護人於法院調查證據時，知有第159 條第1 項不
    得為證據之情形，而未於言詞辯論終結前聲明異議者，視為
    有前項之同意，刑事訴訟法第159 條第1 項及第159 條之5
    分別定有明文。查被告對於告訴人代理人丙○○於警詢中之
    陳述，在本院準備程序中，就證據能力一節均表示無意見，
    且未於本案言語辯論終結前聲明異議，本院審酌告訴人之代
    理人於警詢中之陳述作成時之情況，並不無適當之情形，自
    得為證據，合先敘明。
二、訊據被告丁○○固坦承收受劉秋芬所交付之車款19萬3 千8
    百26元未繳回公司之事實不諱，然矢口否認有侵占劉秋芬之
    車款犯行，辯稱：劉秋芬之車款係伊自其個人戶頭領出後當
    天晚上於小港金府路遭竊，並未侵占，且伊有將車款遭竊之
    事於當天即報告主管劉劍男知悉云云。惟查：
 （一）被告收受劉秋芬交付之車款，未繳回公司之事實，業據
       被告供明在卷，並經告訴代理人丙○○於警詢中指訴在
       卷，被告辯稱：車款因被竊，無法繳回公司云云，然，
       被告並未於發現被竊時，向警察機關報案，業經被告陳
       明，復無法提出任何證據以供本院查證，且按被告所稱
       被竊之金額高達19萬餘元，並非小數目，竟未向警察機
       關報案，以追查竊嫌，事後又無法彌補該損失，則被告
       所辯已與常情有違，難以採信。
 （二）又被告所辯伊有將車款遭竊一事報告主管劉劍男之情，
       固經證人劉劍男於本院結證屬實（詳本院卷第90至92頁
       ），惟劉劍男亦僅係曾聽被告口頭報告車款遭竊之事，
       並未親自見聞，是僅憑被告曾向證人劉劍男口頭報告車
       款失竊一事，尚不足以證明車款是否確為失竊。
 （三）此外，並有吉隆汽車公司員工人事資料卡、吉隆汽車公
       司訂購合約書、同意書、存證信函、切結書等在卷可稽
       ，被告確有侵占上開款項無訛，其前開所辯，顯係卸責
       之詞，不足採信。罪證明確，被告犯行洵堪認定。
 （四）又被告所侵占車款部分，被告雖稱已陸續返還，並提出
       高雄銀行存款對帳單等資料（參本院卷第33至48頁），
       惟被告並未提出返還車款之收據等證明，而存款對帳單
       上僅見款項轉出轉入紀錄，並無交易對象之記載，是本
       院尚無從自被告所提存款單確認被告是否已返還車款及
       返還之金額。況刑法侵占罪屬即成犯，凡行為人對自己
       持有他人之物，主觀上有變易持有為所有之意思，客觀
       上有足以顯示其將持有物據為己有之行為時，侵占行為
       即屬完畢而為既遂，縱事後將侵占之物設法返還，亦無
       解於罪名之成立（最高法院22年上字第4762號判例、43
       年台上字第675 號判例參照）。是揆諸前揭判例說明，
       本件被告縱確有返還部分侵占款項之事實，亦僅涉及被
       告犯後態度之良窳，與其侵占犯行是否成立無關，附予
       敘明。
三、被告於任職期間，侵占其業務上持有之款項，核其所為，係
    犯刑法第336 條第2 項之業務侵占罪。本院審酌被告利用職
    務上之機會侵占款項，侵占所得為19萬餘元，且犯後猶否認
    犯行，未見悔意，又迄今尚未將侵占所得款項完全返還告訴
    人等一切情狀，量處如主文所示之刑，以示懲儆。
貳、無罪部分：
一、公訴意旨略以：
（一）丁○○與乙○○原係男女朋友關係，乙○○自民國92年11
　 　 月間某日起，委託丁○○代為操作期貨，並將其所有之中
 　　 國信託商業銀行股份有限公司（下稱「中國信託銀行」，
 　　 帳號：000000000000號）之金融卡1 張及密碼交予丁○○
 　　 ，作為方便轉帳之用，詎丁○○竟基於意圖為自己不法所
 　　 有之概括犯意，連續於附表一所示之時間，在高雄區多處
 　　 銀行，擅將其所盜領之附表一所示之金額侵占入己。
（二）乙○○於93年1 月15日，將前開金融卡自丁○○處取回，
　　  並將之置放於其所有之自小客車內，於同年1 月18日，乙
　　  ○○委託丁○○將該自小客車送車廠保養，詎料丁○○竟
　　  利用此機會，意圖為自己不法之所有，竊取前開金融卡，
　 　 得手後並基於詐欺取財之概括犯意，連續於附表二所示之
　 　 時間，持上開所竊得之前開金融卡，在高雄區多處銀行，
　 　 詐領如附表二所示之金額，嗣乙○○於93年1 月19日持該
　 　 中國信託銀行帳戶之存摺至銀行補摺時，始發現上情。
（三）丁○○復趁為乙○○保養汽車之機會，基於意圖為自己不
  　　法所有之概括犯意，自92年12月間某日起，至93年1 月15
      日止，多次竊取乙○○置放在前開自小客車內之附表三所
      示之銀行信用卡多張，連續持前開信用卡，前往附表三所
      示之商店，冒用乙○○之名義，在附表三所示之時間、地
      點，刷卡消費如附表三所示之金額，使該等特約商店不知
      情之店員陷於錯誤，誤認其為真正持卡人而提供消費，丁
      ○○並連續在屬私文書之該特約商店之簽帳單持卡人欄多
      次偽簽「乙○○」署名，持向前揭商店之店員行使，足以
      生損害於乙○○及附表三所示之銀行，嗣經乙○○收受銀
      行之繳款通知後，察覺有異，始循線查獲上情。
（四）綜上，因認被告丁○○涉有刑法第320 條第1 項竊盜罪嫌
      、第339 條之2 第1 項之利用自動付款設備詐欺罪嫌、第
      216 條、第210 條之行使偽造私文書罪嫌及同法第339 條
      第1 項之詐欺取財罪嫌。
二、按犯罪事實應依證據認定之，無證據不得推定其犯罪事實，
    刑事訴訟法第154 條定有明文。而在訴訟上用以證明事實之
    證據，須於通常一般之人均不致於有所懷疑，而得確信其為
    真實之程度者，始得據以為有罪之認定；倘其證明尚未達到
    此一程度，而有合理之懷疑存在，致使無從為有罪之確信時
    ，即應為無罪之判決（最高法院76年度台上字第4986號判例
    意旨可資參照）。再按告訴人之告訴，係以使被告受刑事訴
    追為目的，是其陳述是否與事實相符，仍應調查其他證據以
    資審認（最高法院52年度台上字第1300號判例意旨可資參照
    ）。本件公訴人認被告涉犯上開罪嫌，無非係以被告對持該
    信用卡以乙○○名義簽帳消費及持乙○○金融卡提款等事實
    供承不諱，並有告訴人乙○○指述綦詳，復有錄音帶譯文、
    切結書、本票、簽帳單及照片等為據。訊據被告堅決否認有
    上開犯行，辯稱：「一、起訴事實附表一部分，乙○○交卡
    給我時說我要用可以自已領，但如果我有遇到乙○○，我會
    告訴她我要領錢，所以不是盜領。起訴書附表一這八筆金錢
    ，都是我要跟乙○○借，乙○○也有同意。二、乙○○的金
    融卡一直放在我這裡沒有於93年1 月15日取回，所以我沒有
    偷她的金融卡，沒有我幫她的車子送保養這件事。起訴書附
    表二所列提領這七筆，也都是我跟乙○○借，她也有同意。
    三、起訴書附表三所示之信用卡，也是乙○○放在我這裡，
    我沒有竊取信用卡，我確實有拿這些信用卡簽乙○○的名字
    刷了如附表三這些金額，但都是乙○○同意，我也沒有拿到
    任何的好處，是乙○○要我拿她的卡去刷卡換現金。」等語
    。經查：
  （一）程序方面：
    １、按被告以外之人於審判外之言詞或書面陳述，除法律有
        規定者外，不得作為證據。又被告以外之人於審判外之
        陳述，經當事人於審判程序同意作為證據，法院審酌該
        言詞陳述或書面陳述作成時之情況，認為適當者，亦得
        為證據。當事人、代理人或辯護人於法院調查證據時，
        知有第159 條第1 項不得為證據之情形，而未於言詞辯
        論終結前聲明異議者，視為有前項之同意，刑事訴訟法
        第159 條第1 項及第159 條之5 分別定有明文。查被告
        對於告訴人乙○○於警詢及偵查中之陳述，在本院準備
        程序中，就證據能力一節均表示無意見，且未於本案言
        語辯論終結前聲明異議，本院審酌告訴人乙○○於警詢
        及偵訊中之陳述作成時之情況，並不無適當之情形，自
        得為證據，合先敘明。
    ２、按刑事訴訟法上「證據排除原則」，係指將具有證據價
        值，或真實之證據因取得程序之違法，而予以排除之法
        則。而私人之錄音、錄影之行為所取得之證據，應受刑
        法第315 條之1 與通訊保障及監察法之規範，私人違反
        此規範所取得之證據，固應予排除。惟依通訊保障及監
        察法第29條第3 款之規定「監察者為通訊之一方或已得
        通訊之一方事先同意，而非出於不法目的者，不罰」，
        通訊之一方非出於不法目的之錄音，所取得之證據，即
        無證據排除原則之適用（最高法院92年度台上字第2677
        號、94年度台上字第716 號判決參照）。本件告訴人乙
        ○○與被告間對話之電話錄音（參93年偵字第10508 號
        卷第19-22 頁）；及告訴人乙○○與被告至高雄市○○
        路王牌咖啡店對話之錄音（參93年偵字第10508 號卷第
        122-135 頁），前開錄音之內容均為確認告訴人與被告
        間有關本案被告犯行之事，且錄取錄音帶之目的係為保
        留告訴人與被告間對話過程之證據，均非出於不法之目
        的，並無任何竊聽或竊錄他人之行為，而證據排除之目
        的係在杜絕偵察機關之違法搜索、監察，而未及於私人
        之合法蒐證行為，依照前開最高法院判決意旨，前開錄
        音取得之證據（即錄音帶及其內容），即均具有證據能
        力，合先敘明。
  （二）本案被告對持該信用卡以告訴人乙○○名義簽帳消費及
        持乙○○金融卡提款等事實均坦認不諱，惟辯稱均非盜
        領及盜刷，而檢察官所憑之證據主要即為告訴人乙○○
        之指述，是本案最重要厥為告訴人之指訴是否無瑕疵並
        與事實相符。
    １、依告訴人指訴系爭金融卡自92年11月間某日起至93年1
        月15日均在被告持有中，供作告訴人委託被告操作期貨
        使用，復於93年1 月18日遭被告竊取，至同年1 月19日
        晚上告訴人向被告質問取回該金融卡，此期間被告共於
        92 年12 月18日盜領4 筆、同年12月23日盜領3 筆、同
        年12 月28 日盜領1 筆、93年1 月18日盜領5 筆、同年
        1 月19日盜領2 筆，惟依中國信託商業銀行函附之告訴
        人乙○○該行存款帳號000000000000號帳戶於92年12月
        18日至93年1 月19日止之交易明細對帳單（參高市警左
        分三字第0930009250號卷第29-35 頁）觀之，系爭金融
        卡提領紀錄，除上開紀錄外，於下列日期亦有以金融卡
        提領紀錄：92年12月19日5 筆、同年12月20日1 筆、93
        年1 月6 日2 筆、同年1 月7 日2 筆，而此些提領紀錄
        之時間，系爭金融卡亦在被告持有中，然就同樣之金融
        卡提領紀錄，為何部分是被告盜領，部分不是，為何告
        訴人僅就部分提領提出告訴，其餘未提出，遍觀全卷，
        均未見告訴人提出合理之說明，是就告訴人所指被告盜
        領部分，為何可認定是被告盜領，即未有合理之解釋。
    ２、又依告訴人於93年6 月14日偵訊時陳述：「（問：從卷
        附之切結書，顯示被告已欠告訴人70萬元，不只欠你30
        萬5 千元？）30萬5 千元是他盜領的，其餘的部分是他
        領完後才告訴我的」（參93年偵字第10508 號卷第11頁
        ），亦見告訴人對於指訴被告盜領金額與被告提領是否
        為盜領之不一致。
    ３、再依告訴人所述被告係趁93年1 月18日，受告訴人委託
        將自小客車送保養機會竊取金融卡，及趁為告訴人保養
        汽車之機會，多次竊取告訴人置放在車內之信用卡後盜
        刷，惟告訴人所指被告盜刷信用卡之日期為92年11月28
        日（台新銀行）、同年12月8 日（富邦銀行）、同年12
        月12日（富邦銀行）、同年12月19日（富邦銀行）、同
        年12月28日（富邦銀行）、93年1 月9 日（富邦銀行）
        ，上列日期均極為接近，告訴人之自小客車何以送保養
        次數如此頻繁，頗與常情不符。
    ４、況於告訴人所指被告密集盜刷其信用卡時，告訴人之系
        爭富邦銀行信用卡（卡號0000000000000000）於92年12
        月17日、92年12月26日等均有刷卡紀錄（參93年偵字第
        10508 號卷第58-60 頁富邦銀行信用卡刷卡明細），均
        是夾在被告刷卡日期之間且極為接近，告訴人為何都未
        發現，且為何皆如此巧合，於被告竊取其信用卡盜刷之
        日，告訴人均未有使用該信用卡之需要，而於被告將信
        用卡放回後，告訴人旋即使用該信用卡，時間與時機均
        有過於巧合之疑；參以被告自92年11月28日盜刷至93年
        1 月9 日，期間長達1 個多月，且均是以自車上竊取信
        用卡，盜刷後再放回之方式為之，告訴人竟都未察覺，
        實令人匪夷所思，足認告訴人所指被告竊取其信用卡盜
        刷部分，亦諸多疑點，無法使人盡信。
    ５、綜上，顯見告訴人之指訴實有諸多不合常理、矛盾之處
        ，是以，自難僅以告訴人有瑕疵之上開指訴即認被告竊
        盜、盜領金融卡、盜刷信用卡之犯行。
  （三）另依告訴人所提之錄音譯文（參93年偵字第10508 號卷
        第19-22 頁、93年偵字第10508 號卷第122-135 頁），
        ，被告固曾自陳偷領錢一事，惟被告之自白本不得作為
        有罪判決之唯一證據，況被告當時於告訴人及其朋友環
        繞之壓力下，所為陳述之任意性是否有受影響之可能，
        亦或渠等對話內容是否有可能因告訴人等之事先刻意營
        造或設計之對話情境、發問方式等類似因素之影響，而
        致被告有被誤導之虞等。準此，本院自不應以被告上開
        有瑕疵之自白作為認定被告犯行之證據。
三、綜上所述，本件公訴人所指被告所涉犯罪之事證，尚不足證
    明被告有公訴人所指犯行，且本院亦查無何證據足證被告有
    何前開犯行，參諸前開所引法條及最高法院判例意旨之說明
    ，本件自應為無罪之諭知。
據上論斷，應依刑事訴訟法第299 條第1 項前段、第301 條第1
項，刑法第336 條第2 項，罰金罰鍰提高標準條例第1 條前段，
判決如主文。
本案經檢察官甲○○到庭執行職務。
中　　華　　民　　國　　94　　年　　12　　月　　7　　日
                      刑事第四庭　審判長法　官　郭玫利
                                        法  官  陳振嘉
                                        法  官  林意芳
以上正本證明與原本無異。
如不服本判決，應於收受送達後10日內向本院提出上訴書狀。
中　　華　　民　　國　　94　　年　　12　　月　　7　　日
　　　　　　　　　　　　　　　　　　　　書記官  曾秀鳳
附錄本案論罪法條：
刑法第336條第2項
對於業務上所持有之物，犯前條第一項之罪者，處六月以上五年
以下有期徒刑，得併科三千元以下罰金。
附表一：
┌───┬─────┬─────────────────┐
│編號　│盜領時間　│盜領金額（新臺幣）　　　　　　　　│
├───┼─────┼─────────────────┤
│一　　│92.12.18　│（盜領4筆）共計6萬5千元　　　　　 │
├───┼─────┼─────────────────┤
│二　　│92.12.23　│（盜領3筆）共計9萬元　　　　　　　│
├───┼─────┼─────────────────┤
│三　　│93.12.28　│（盜領1筆）共計1萬元　　　　　　　│
└───┴─────┴─────────────────┘
附表二：
┌───┬─────┬─────────────────┐
│編號　│盜領時間　│盜領金額（新臺幣）　　　　　　　　│
├───┼─────┼─────────────────┤
│一　　│93.1.18　 │（盜領5筆）共計10萬元　　　　　　 │
├───┼─────┼─────────────────┤
│二　　│93.1.19　 │（盜領2筆）共計4萬元　　　　　　　│
└───┴─────┴─────────────────┘
附表三：
┌───┬─────┬────┬───────┬────┐
│編號　│發卡銀行及│盜刷時間│盜刷地點　　　│盜刷金額│
│　　　│卡號　　　│　　　　│(高雄地區)　　│(新臺幣)│
├───┼─────┼────┼───────┼────┤
│一　　│台新銀行　│92.11.28│上贊有限公司　│1960元　│
│　　　│卡號：5406│　　　　│　　　　　　　│　　　　│
│　　　│0000000000│　　　　│　　　　　　　│　　　　│
│　　　│11號　　　│　　　　│　　　　　　　│　　　　│
├───┼─────┼────┼───────┼────┤
│二　　│同上　　　│同上　　│同上　　　　　│17150元 │
├───┼─────┼────┼───────┼────┤
│三　　│富邦銀行　│92.12.08│吉隆汽車公司　│20460元 │
│　　　│卡號：5409│　　　　│　　　　　　　│　　　　│
│　　　│0000000000│　　　　│　　　　　　　│　　　　│
│　　　│06號　　　│　　　　│　　　　　　　│　　　　│
├───┼─────┼────┼───────┼────┤
│四　　│富邦銀行　│92.12.12│上贊有限公司　│2390元　│
│　　　│卡號：5520│　　　　│　　　　　　　│　　　　│
│　　　│0000000000│　　　　│　　　　　　　│　　　　│
│　　　│16號　　　│　　　　│　　　　　　　│　　　　│
├───┼─────┼────┼───────┼────┤
│五　　│同上　　　│92.12.19│同上　　　　　│5680元　│
├───┼─────┼────┼───────┼────┤
│六　　│同上　　　│92.12.28│吉隆汽車公司　│10000元 │
├───┼─────┼────┼───────┼────┤
│七　　│同上　　　│93.1.9　│上贊有限公司　│876元　 │
└───┴─────┴────┴───────┴────┘
